臺灣板橋地方法院刑事判決　　　　　　 96年度訴緝字第269號
公　訴　人　臺灣板橋地方法院檢察署檢察官
被　　　告　甲○○
上列被告因違反毒品危害防制條例案件，經檢察官提起公訴（九
十五年度毒偵字第六一三八號），被告於準備程序中對被訴之事
實為有罪陳述，本院合議庭裁定由受命法官獨任行簡式審判程序
，並判決如下：
    主  文
甲○○施用第一級毒品，處有期徒刑捌月。扣案殘渣塑膠袋壹只
內之海洛因殘渣（微量無法秤重）沒收銷燬之；上開殘渣塑膠袋
壹只沒收。
    事  實
一、甲○○前於民國九十三年間因施用毒品案件，經臺灣板橋地
    方法院檢察署檢察官聲請本院以九十三年度毒聲字第二六八
    號裁定送觀察、勒戒後，認無繼續施用毒品之傾向，於九十
    三年三月十七日執行完畢釋放，並經同署檢察官於同月十八
    日以九十三年度毒偵字第九四三號不起訴處分確定。詎甲○
    ○不思悔改，明知海洛因係毒品危害防制條例所規定之第一
    級毒品，不得非法持有、施用，竟於上開觀察、勒戒執行完
    畢釋放後五年內，復基於施用第一級毒品海洛因之犯意，於
    九十五年八月三十一日為警查獲後採尿前二十六小時內某時
    （其為警查獲後至採尿間之人身自由受公權力合法限制之時
    間除外），在臺北縣三重市○○街一一九號四樓住處，以將
    毒品海洛因摻入香菸內再點燃香菸吸食之方式，非法施用第
    一級毒品海洛因。嗣於九十五年八月三十一日下午六時許，
    在上址住處為警查獲，並扣得其所有且供施用之海洛因殘渣
    （微量無法秤重）塑膠袋一只，及不具法定毒品成分之白色
    粉末一包。
二、案經臺北縣政府警察局新莊分局移送臺灣板橋地方法院檢察
    署檢察官偵查起訴。
    理  由
一、訊據被告甲○○對於上揭時地，施用第一級毒品海洛因之事
    實，於本院審理中坦承不諱，並有供其施用之海洛因殘渣塑
    膠袋一只扣案可資佐證。又被告經警查獲所採集尿液經送鑑
    定，亦呈海洛因代謝物嗎啡陽性反應，有臺灣檢驗科技股份
    有限公司九十五年九月二十日（檢體編號３５６５９號）濫
    用藥物尿液檢驗報告、代碼對照表各一紙在卷可稽。再被告
    前於九十三年間因施用毒品案件，經臺灣板橋地方法院檢察
    署檢察官聲請本院以九十三年度毒聲字第二六八號裁定送觀
    察、勒戒後，認無繼續施用毒品之傾向，於九十三年三月十
    七日執行完畢釋放，並經同署檢察官於同月十八日以九十三
    年度毒偵字第九四三號不起訴處分確定等情，亦有臺灣高等
    法院被告前案紀錄表及上開不起訴處分書電腦列印本附卷可
    憑，足徵被告係觀察、勒戒執行完畢釋放後五年內再犯施用
    第一級毒品之罪。本案事證明確，被告犯行洵堪認定，應依
    法論科。
二、按海洛因係毒品危害防制條例第二條第二項第一款所明定之
    第一級毒品，不得非法持有、施用。核被告所為，係犯毒品
    危害防制條例第十條第一項之施用第一級毒品海洛因罪。其
    施用第一級毒品海洛因前後持有海洛因（含殘渣）之低度行
    為，應為施用海洛因之高度行為所吸收，不另論罪。爰審酌
    被告犯罪之動機、目的，施用毒品戕害一己之身心健康，尚
    未對他人造成實際損害，及其經本院通緝後，為警緝獲到案
    ，暨被告於本院審理中坦承犯行之態度等一切情狀，量處如
    主文所示之刑，以資儆懲。末按「本條例施行前，經通緝而
    未於中華民國九十六年十二月三十一日以前自動歸案接受偵
    查、審判或執行者，不得依本條例減刑。」中華民國九十六
    年罪犯減刑條例第五條定有明文。查被告於本案審理中，本
    院依其住居所地址合法傳喚、拘提無著後，乃於九十六年一
    月十日發布通緝，嗣被告於九十六年十一月八日下午五時三
    十分許在臺北縣三重市○○街○○路二段處為警緝獲到案，
    業據被告供明在卷，並有本院通緝書、臺北縣政府警察局三
    重分局通緝案件報告書、調查筆錄等件在卷可稽，而依該條
    例第十六條規定「本條例自中華民國九十六年七月十六日施
    行」，則被告前揭之通緝係在該條例施行前，且其係於九十
    六年十一月八日為警緝獲到案，而非自動歸案接受審判，揆
    諸前揭減刑條例第五條之規定，則被告所犯施用第一級毒品
    罪，自不得依該條例減刑，併予敘明。
三、扣案殘渣塑膠袋一只內含有海洛因之殘渣（微量無法秤重）
    ，業據被告於本院審理中供述該殘渣塑膠袋係其施用海洛因
    所剩餘之袋子等語明確，而被告為警查獲後所採集之尿液送
    驗亦呈海洛因代謝物嗎啡陽性反應一節，業如前述，堪認上
    開殘渣塑膠袋內之殘渣為海洛因成分，應依毒品危害防制條
    例第十八條第一項前段之規定，宣告沒收銷燬之。又上開殘
    渣塑膠袋一只，係被告所有且供其施用海洛因犯罪時所用（
    盛裝海洛因）之物，爰依刑法第三十八條第一項第二款規定
    宣告沒收之。至扣案白色粉末一包（淨重一點七公克），經
    送請法務部調查局鑑定結果，並未發現含有法定毒品成分，
    此有該局九十五年十二月二十四日調科壹字第０九五二三０
    五二一七０號鑑定書一份在卷可稽，而被告於本院審理中亦
    供稱該包粉末係葡萄糖成分等語，足認該扣案白色粉末並非
    海洛因或係毒品危害防制條例所列管之其他毒品，復無證據
    證明該包粉末係被告本案施用第一級毒品犯罪所用或預備使
    用之物，爰不予宣告沒收，則公訴意旨認該包粉末係海洛因
    並請求宣告沒收銷燬一節，容有誤會，併予指明。
四、移送併案部分：
(一)臺灣板橋地方法院檢察署九十五年度毒偵字第八一九九號移
    送併辦意旨略以：被告甲○○於九十五年十二月一日下午六
    時許，在臺北縣三重市○○街五十九號二樓，施用第一級毒
    品海洛因。嗣於同日在上址為警查獲。因認被告甲○○此部
    分行為亦涉犯施用第一級毒品海洛因罪嫌，且與本案起訴犯
    罪事實部分有「接續犯」或「包括一罪」之實質上一罪關係
    而移送併辦等語。
(二)按刑事法若干犯罪行為態樣，本質上原具有反覆、延續實行
    之特徵，立法時既予特別歸類，定為犯罪構成要件之行為要
    素，則行為人基於概括之犯意，在密切接近之一定時、地持
    續實行之複次行為，倘依社會通念，於客觀上認為符合一個
    反覆、延續性之行為觀念者，於刑法評價上，即應僅成立一
    罪，學理上稱為「集合犯」。亦即立法者在制定犯罪構成要
    件時，本即預定有數個同種類之行為而反覆實行犯罪而言。
    惟依毒品危害防制條例第十條第二項之施用毒品罪之構成要
    件文義觀之，實無從認定立法者本即預定該犯罪之本質，必
    有數個同種類行為而反覆實行之集合犯行，而屬「集合犯」
    。又行為人各次施用毒品之行為，均係為滿足各該次之毒癮
    ，於滿足毒癮後，該次行為即已完成；是各次均為各自獨立
    之行為，各具獨立性，前後各次施用毒品行為間，自無密切
    不可分之關係，為各自獨立構成同一施用毒品罪責，亦非接
    續犯（最高法院九十六年第九次刑事庭會議決議參照）。經
    查，本件移送併辦意旨所載被告於九十五年十二月一日下午
    六時許，施用海洛因之犯行，與本案上述起訴部分被告施用
    海洛因犯行，二者時間相距三月之久，且被告二次施用海洛
    因之行為，均係為滿足其各該次之毒癮，於滿足毒癮後，該
    次行為即已完成，是被告上開二次施用第一級毒品海洛因行
    為應係各自獨立，自難認係同一行為之數次舉動甚明，與接
    續犯之要件不合；又揆諸上開說明，被告本件起訴部分及併
    辦意旨所載之各次施用海洛因之犯行，難認與集合犯之包括
    一罪的類型相符，亦難認以評價一罪為適當，不得認僅成立
    一罪。是本件移送併辦意旨所載被告於九十五年十二月一日
    下午六時許施用海洛因犯行，尚非本案起訴效力所及，本院
    無從合一審判，應退由檢察官依法偵處。
據上論斷，應依刑事訴訟法第二百七十三條之一第一項、第二百
九十九條第一項前段，毒品危害防制條例第十條第一項、第十八
條第一項前段，刑法第十一條前段、第三十八條第一項第二款，
判決如主文。
本案經檢察官鄭潔如到庭執行職務。
中　　華　　民　　國　　96　　年　　11　　月　　22　　日
                  刑事第十六庭  法　官  楊志雄
以上正本證明與原本無異
如不服本判決應於送達後十日內向本院提出上訴狀
                              　書記官　陳春銘
中　　華　　民　　國　　96　　年　　12　　月　　22　　日
附錄本案論罪科刑法條全文：
毒品危害防制條例第十條第一項
施用第一級毒品者，處六月以上五年以下有期徒刑。
